【裁判字號】    99,簡上,134
【裁判日期】    990827
【裁判案由】    賭博
【裁判全文】
臺灣嘉義地方法院刑事判決             99年度簡上字第134號
上  訴  人
即  被  告  甲○○
            丙○○
上  一  人
選任辯護人  唐淑民律師
            蕭道隆律師
上列上訴人即被告等因賭博案件，不服本院嘉義簡易庭中華民國
99年6月30日99年度嘉簡字第879號第一審判決（聲請簡易判決處
刑書案號：99年度偵字第3989號），提起上訴，本院管轄第二審
之合議庭判決如下：
    主  文
上訴駁回。
    事  實
一、丙○○受僱於許朝明（由檢察官另案偵查中），在許朝明為
    負責人、址設於嘉義市○區○○路217 號之鴻展電子遊戲場
    擔任店長，其與許朝明共同基於賭博及意圖營利供給賭博場
    所、聚眾賭博之集合犯意聯絡，自民國99年5月6日起至為警
    查獲時止，在上開公眾得出入之場所，設置如附表一編號1
    至12所示之「悍馬戰將連線」等賭博性電子遊戲機計36臺，
    由丙○○負責在現場收受現金後為賭客開分、兌換代幣，賭
    客按各遊戲機臺之設定以分數押注，依機率不同而輸贏倍數
    不等之積分，賭客把玩遊戲機台之積分，則可依原開分比例
    、兌換比例向丙○○兌換現金，由丙○○要求賭客至店內後
    方洗手間附近即「悍馬戰將連線」機台前後之區域等候，再
    交付現金予賭客，丙○○、許朝明即以此方式與不特定之客
    人對賭。嗣於99年5 月10日20時許，甲○○於鴻展電子遊戲
    場內陸續以新台幣（下同）200元、100元向丙○○兌換代幣
    後，把玩「悍馬戰將連線」電子遊戲機（俗稱賽馬機台），
    最後贏得300 分，甲○○見已回本，即於同日21時45分許，
    向丙○○表示欲兌換為現金300元，丙○○將現金300元交付
    予甲○○後，即為警當場查獲，並扣得如附表1、2所示之物
    以及甲○○持有之賭資300元。
二、案經嘉義市政府警察局第一分局報請臺灣嘉義地方法院檢察
    署檢察官偵查後聲請簡易判決處刑。
    理  由
一、證據能力部分：
(一)按被告之自白，非出於強暴、脅迫、利誘、詐欺、疲勞訊問
    、違法羈押或其他不正之方法，且與事實相符者，得為證據
    ，刑事訴訟法第156條第1項定有明文。被告甲○○於本院審
    理中雖主張伊於警詢時所為自白，係因當時很害怕，警員對
    伊說要承認罪才不會那麼重，並非出於自由意志云云。惟查
    ，被告甲○○於偵查中經檢察官提示警詢筆錄後，自承：「
    筆錄有照我的意思記載，警察沒有打我也沒有逼我。」、「
    在作警察局的筆錄時我以為我那樣講會判得比較輕。」（見
    偵卷第16頁），並未陳述有何遭警員脅迫、利誘或以其他不
    當方式取供之情況。證人即為被告甲○○製作筆錄之警員乙○○亦於本院審理中證稱：「（檢察官問：你們製作筆錄過
    程有無以不當手段逼甲○○承認她有賭博？）沒有，我們製
    作筆錄全程都有錄音錄影。」（見本審卷第48頁）。足見被
    告甲○○於警詢中所為自白係出於自由意志，並無欠缺任意
    性之情況，自得採為證據。
(二)復按被告以外之人於審判外之言詞或書面陳述，除法律有規
    定者外，不得作為證據。被告以外之人於偵查中向檢察官所
    為之陳述，除顯有不可信之情況者外，得為證據。刑事訴訟
    法第159條第1項、第159條之1第2 項分別定有明文。又92年
    修正公布之刑事訴訟法改採以當事人進行為主之訴訟制度，
    檢察官代表國家偵查犯罪、實施公訴，基於當事人一方原告
    之地位，就被告犯罪事實及訴訟條件與據以認定證據能力等
    訴訟程序上之事實，固應善盡舉證責任，然因檢察官訊問證
    人、鑑定人等被告以外之人時，均能遵守法律規定而不致違
    法取供，並令具結，可信性極高，為兼顧理論與實務，乃於
    同法第159條之1明定檢察官於偵查程序取得被告以外之人所
    為陳述，除顯有不可信之情況者外，均有證據能力，得為證
    據；故被告等當事人、代理人、辯護人、輔佐人若主張其顯
    有不可信之情形者，本乎當事人主導證據調查原則，自應負
    舉證責任，否則，被告以外之人向檢察官所為之陳述，毋庸
    另為證明，即得作為認定被告犯罪之證據（最高法院99年度
    台上字第1135號判決意旨參照）。被告丙○○之辯護人雖主
    張證人乙○○之偵查手法係陷害教唆，故其於偵查中之證述
    無證據能力云云（見本審卷第30頁）。惟所謂司法警察之陷
    害教唆，係指行為人原不具犯罪之故意，純因司法警察之設
    計教唆，始萌生犯意，進而實行犯罪構成要件之行為者而言
    ，因其手段顯然違反憲法對於基本人權之保障，且已逾越偵
    查犯罪之必要程度，對於公共利益之維護並無意義，故否定
    其因此取得之證據資料有證據能力；至警方對於原已具有犯
    罪故意並已實行犯罪行為之人，以俗稱「釣魚」之偵查方式
    蒐證，既無礙於行為人基本人權之保障，對於犯罪偵防及社
    會秩序之維護，復有正面之效果，倘其取得證據資料並未違
    背法定程序，應認具有證據能力（最高法院99年度台上字第
    4075號判決意旨參照）。證人乙○○於本院審理中證稱：伊
    於99年5月6日、8日、9日至鴻展電子遊戲場把玩電子遊戲機
    ，並兌換現金時，都只向店員表示要洗分，店員就聽得懂是
    要換現金，並直接換現金給伊（見本審卷第52至53頁）；99
    5 月10日被告甲○○亦係在與被告丙○○短暫交談、比手勢
    後，即兌得為警查扣之現金300元，有本院99年8月10日當庭
    勘驗鴻展電子遊戲場99年5 月10日監視錄影畫面之勘驗筆錄
    及擷取畫面在卷足稽（見本審卷第44至46、56至65頁）；堪
    認被告丙○○原即有賭博之犯意，並非因警方之設計教唆而
    萌生犯意，非屬陷害教唆。且證人乙○○於偵查中所為證述
    ，係警方蒐證完畢，並將全案報請檢察官偵查後，經具結後
    在檢察官前所為，其於偵查中所為證述有無證據能力之判斷
    ，與警方之偵查犯罪手法係屬陷害教唆或釣魚，顯屬兩事，
    辯護人主張證人乙○○係以陷害教唆之方法偵查本件犯罪，
    故其於偵查中所為證述無證據能力云云，顯有誤解。辯護人
    既未舉證證明證人乙○○於偵查中所為證述有何顯不可信之
    情形，復經本院傳喚證人乙○○到庭行交互詰問，已保障被
    告及辯護人對質詰問之權利，依前揭說明，應認證人乙○○
    於偵查中所為證述有證據能力，且經合法調查，而得採為本
    件認定犯罪事實之基礎。
(三)又被告以外之人於審判外之陳述，雖不符刑事訴訟法第159
    條之1 至第159條之4之規定，而經當事人於審判程序同意作
    為證據，法院審酌該言詞陳述或書面陳述作成時之情況，認
    為適當者，亦得為證據。當事人、代理人或辯護人於法院調
    查證據時，知有第159條第1項不得為證據之情形，而未於言
    詞辯論終結前聲明異議者，視為有前項之同意，刑事訴訟法
    第159條之5定有明文。查本件被告2 人及辯護人於言詞辯論
    終結前，對於下述本判決援引之各項供述證據，包含證人乙○○製作之偵查報告、職務報告、現場圖，以及搜索扣押筆
    錄、扣押物品目錄表等，均未就證據能力聲明異議，復經本
    院於審理時逐一提示予被告2 人、辯護人及公訴人表示意見
    ，本院審酌該等供述證據之取得過程並無瑕疵，與本案待證
    事實間復具有相當之關聯性，以之為本案證據並無不當，亦
    得採為本件認定犯罪事實之基礎。
二、認定犯罪事實所憑證據及理由：
    訊據被告丙○○固不否認其於上揭期間內受僱於許朝明，在
    鴻展電子遊戲場內工作，並供承被告甲○○曾於99年5 月10
    日至鴻展電子遊戲場把玩「悍馬戰將連線」電子遊戲機（俗
    稱賽馬機台），該機台押注中獎之兌換比例為1比1（例如10
    元換得積分10分，見警卷第1至5頁），惟矢口否認有為前述
    犯行，辯稱：伊未曾兌換現金給客人，案發當天被告甲○○
    是要拿錢向伊買香煙，就被警察逮捕云云。辯護人則為被告
    丙○○辯稱：員警因係花用公款前往鴻展電子遊戲場消費蒐
    證，有業績壓力，始故入人於罪，當日在場之12名客人均稱
    沒有洗分換錢，足認被告丙○○並無賭博犯行云云。被告甲○○亦辯稱：伊雖有至鴻展電子遊戲場玩電子遊戲機，但並
    未賭博，當天伊是拿300 元要向共同被告丙○○買香煙，剛
    把錢從身上拿出來，警察就將伊的手抓住了云云。惟查：
(一)被告甲○○於警詢中自承：99年5 月10日當天伊是在20時許
    至鴻展電子遊戲場賭玩店內的賽馬機台，先向櫃臺小姐即共
    同被告丙○○以現金200 元兌換代幣，後來押注輸完後再兌
    換100元之代幣，繼續把玩賽馬機台，押注結果贏得300元回
    本後，伊就請丙○○至賽馬機台看伊所要兌換的分數，再由
    丙○○拿300 元交給伊，而當場為警員在伊右手手中查扣上
    開300元等語明確（見警卷第7至10頁）。核與證人乙○○於
    偵查及本院審理中證稱：99年5 月10日查獲本案前，伊曾喬
    裝賭客在同年月6日、8日、9 日去鴻展電子遊戲場把玩電子
    遊戲機，都有用積分向店家兌換現金成功，每次要換現金前
    ，店家小姐都會告訴伊或使眼色要伊到廁所旁即「悍馬戰將
    連線」機台前後之區域等候，99年5 月10日伊在店內把玩電
    子遊戲機時，看到甲○○到櫃臺和丙○○交談，但並沒有購
    買物品或開分行為，後來甲○○走到店外又走進來到上述區
    域等候，然後丙○○就過去把錢交給甲○○等語相符（見偵
    卷第48至49頁、本審卷第46至53頁）。又經本院當庭勘驗鴻
    展電子遊戲場99年5 月10日晚間之店內監視錄影畫面，畫面
    顯示：被告甲○○先由「悍馬戰將連線」機台前起身離開走
    向櫃臺處，在接近櫃臺時以右手指向後方向櫃臺處示意，被
    告丙○○隨即走出櫃臺與甲○○短暫交談，之後被告甲○○
    走向店門口處，被告丙○○則走向「悍馬戰將連線」機台前
    查看，被告丙○○又走回櫃臺處，此時被告甲○○手拿類似
    報紙之紙張自店門口處走回，被告丙○○見到被告甲○○時
    有以右手往後揮之動作，被告2 人在通道錯身而過時並短暫
    交談，之後被告丙○○走回櫃臺處，有在桌面下方拿取東西
    的動作，並往店內張望一下再走到店內後方「悍馬戰將連線
    」機台處，被告甲○○尾隨被告丙○○走到「悍馬戰將連線
    」機台後方，2 人復由機台後方兩側分別走出，被告甲○○
    走出至機台前方時，右手有插入外套口袋，證人乙○○隨即
    起身捉住被告甲○○右手；有本院99年8 月10日勘驗筆錄暨
    擷取畫面在卷足稽（見本審卷第44至46、56至65頁）；核與
    被告甲○○於警詢中之自白，以及證人乙○○證述之鴻展電
    子遊戲場兌換現金予賭客之手法、其99年5 月10日見聞之情
    狀相符，堪認被告甲○○於警詢中之自白以及證人乙○○證
    述之情節與事實相符，應堪採信。此外，復有證人乙○○製
    作之偵查報告書、職務報告書各1 份，本院核發之99年度聲
    搜字第492 號搜索票、嘉義市政府第一分局搜索扣押筆錄、
    扣押物品目錄表、扣押物品清單，嘉義市政府警察局第一分
    局長榮派出所搜索扣押筆錄、扣押物品目錄各1 份，扣押物
    品收據2份，以及鴻展電子遊戲場現場圖1份、查獲現場照片
    8張、員警蒐證錄影翻拍照片8張、被告丙○○指認共犯許朝
    明之相片影像資料查詢結果1 份、被告甲○○指認被告丙○○之嘉義市政府警察局第一分局指認犯罪嫌疑人紀錄表各1
    份，鴻展電子遊戲場之嘉義市政府營利事業登記證、嘉義市
    政府電子遊戲場業營業級別證影本各1 紙附卷可佐（見警卷
    第56至79、91至92頁，偵卷第27至29頁），前揭犯罪事實堪
    以認定。
(二)被告2人及辯護人雖以前詞置辯，惟觀卷附被告2人之警詢筆
    錄，被告2人於警詢中均未曾抗辯上開300元係要買賣香煙之
    用（見警卷第1至5、7 至10頁）；證人乙○○於本院審理中
    亦證稱：伊當場查獲被告甲○○時，以及當日為被告甲○○
    製作警詢筆錄時，被告甲○○均未曾表示係要向被告丙○○
    購買香煙（見本審卷第47至48頁）。而被告丙○○於為警查
    獲之初即否認犯行，若當日被告甲○○確係持上開300 元欲
    向其購買香煙，衡情被告丙○○當會於警詢中提出此點加以
    辯駁，斷無故為隱匿之理。另依證人乙○○於本院審理中之
    證述，99年5 月10日當天伊在鴻展電子遊戲場內所坐位置雖
    無法直接看到被告丙○○把錢交給被告甲○○，但有看到被
    告丙○○的手有交換東西的動作（見本審卷第49、51頁）；
    益證被告甲○○辯稱當天伊剛要從口袋中拿300 元出來向被
    告丙○○購買香煙即為警查獲云云，顯有不實。況依卷附監
    視錄影畫面擷取照片，鴻展電子遊戲場內擺放商品之貨架係
    位於店內前方即櫃臺附近，而店內後方僅擺設「悍馬戰將連
    線」等機台（見本審卷第56頁），被告甲○○亦自承香煙放
    在前面櫃臺處（見本審卷第90頁）；又99年5月10日被告2人
    為警查獲前，曾多次在店內通道、櫃臺附近互相交談、互比
    手勢，有上開勘驗筆錄在卷足稽；若如被告2人所辯，99年5
    月10日為警查獲時係要買賣香煙，應可直接在店內前方櫃臺
    處交易，而無必要刻意走到店內後方「悍馬戰將連線」機台
    處。是被告2 人上開所辯顯係臨訟卸責之詞，難以採信。又
    員警於99年5月10日查獲被告2人時，亦在鴻展電子遊戲場內
    之客人張嘉文、蔡亞倫、黃玉珍、蔡育魁、林明鏘、黃森地
    、黃冠英、王文貴、蔡坤峰、黃麗靜、洪威詳、蘇育頎等12
    人，雖均於警詢中否認有何把玩電子遊戲機後兌換現金之賭
    博行為，惟上開12人除黃冠英外，其餘11人均係在當日21時
    以後始進入鴻展電子遊戲場把玩機台，而黃冠英雖係於當日
    16時20分即進入鴻展電子遊戲場內，但其供稱係第一次去，
    有上述12人之警詢筆錄附卷可參（見警卷第12至55頁）；渠
    等對於店員即被告丙○○而言，或屬陌生人，或當日把玩電
    子遊戲機之時間未久，而未為警當場查獲賭博行為，衡諸人
    性及經驗法則，渠等當無可能主動供承曾有賭博行為，而入
    己於罪，自不得僅以張嘉文等12名客人於警詢中否認自身曾
    為賭博行為之證言，遽行推論被告丙○○並無前揭犯罪事實
    欄所載賭博犯行甚明。
(三)綜上所述，被告甲○○於警詢時之自白核與事實相符，其於
    偵查及本院審理時翻異前詞，而與被告丙○○同為上開辯解
    ，顯係臨訟卸責，不足採信。本件事證明確，被告2 人之犯
    行均堪認定。
三、論罪科刑：
(一)核被告丙○○所為，係犯刑法第268 條前段之意圖營利供給
    賭博場所罪、同條後段之意圖營利聚眾賭博罪，以及同法第
    266條第1項前段之在公眾得出入之場所賭博財物罪；另刑事
    法若干犯罪行為態樣，本質上原具有反覆、延續實行之特徵
    ，立法時既予特別歸類，定為犯罪構成要件之行為要素，則
    行為人基於概括之犯意，在密切接近之一定時、地持續實行
    之複次行為，倘依社會通念，於客觀上認為符合一個反覆、
    延續性之行為觀念者，於刑法評價上，即應僅成立一罪；學
    理上所稱「集合犯」之職業性、營業性或收集性等具有重複
    特質之犯罪均屬之，例如經營、從事業務、收集、販賣、製
    造、散布等行為概念者是（最高法院96年度台上字第172 號
    、96年度台上字第1500號判決意旨參照）；本件被告丙○○
    係受僱於許朝明，在犯罪事實欄所載期間，於許朝明所經營
    公眾得出入之鴻展電子遊戲場內，聚集不特定賭客賭博，藉
    此牟利，本質上具有反覆性，於刑法評價上，應認係集合犯
    ，均僅成立一罪；被告丙○○係以一行為觸犯上開3 罪，為
    想像競合犯，應依刑法第55條之規定，從一情節較重之意圖
    營利聚眾賭博罪處斷。又被告丙○○就本件犯行與許朝明有
    犯意聯絡及行為分擔關係，均為共同正犯。核被告甲○○所
    為，則係犯刑法第266條第1項前段之在公眾得出入之場所賭
    博財物罪。
(二)原審依附卷事證，認被告2 人罪證明確，並審酌被告丙○○
    為大專畢業之智識程度，任職於電子遊戲場為賭博行為之時
    間及規模，對社會善良風俗所生不良影響，犯後猶意圖卸責
    ；被告甲○○為國小畢業之智識程度，於警詢中認罪，惟事
    後否認之態度，及其賭博之動機、方法、所得等一切情狀，
    量處被告丙○○有期徒刑5月、被告甲○○罰金5千元，並分
    別諭知有期徒刑易科罰金及罰金易服勞役之折算標準；另認
    扣案如附表1 所示之物，以及自被告甲○○身上查扣之賭資
    300 元，係當場查獲之賭具及賭資，爰依刑法第266條第2項
    之規定，於被告2 人所犯之罪所處主刑項下併予宣告沒收；
    扣案如附表2 所示之物，則係共犯許朝明所有（見本審卷第
    84至85頁；原審判決誤載為被告所有）且供犯罪所用之物，
    而依刑法第38條第1項第2款之規定，於被告丙○○所犯之罪
    所處主刑項下併予宣告沒收；經核其認事用法均無不當，量
    刑亦屬妥適。被告2 人仍執前詞否認犯行，提起上訴，為無
    理由，應予駁回。至被告丙○○於本院審理中雖辯稱扣案如
    偵卷第19頁所示之員工守則1 張，係前手頂讓鴻展電子遊戲
    場予許朝明時所留之物，伊都是看其餘3 張員工守則及員工
    須知云云（見本審卷第87頁），惟上開員工守則既留存於鴻
    展電子遊戲場內，於頂讓該遊戲場時一併交予共犯許朝明，
    應認已移轉所有權予共犯許朝明；且觀諸上開員工守則之內
    容，其內記載「熟客打電玩，若有陌生人或可疑人時，請勿
    有違法行為」、「離職員工一律禁止玩公司機檯，否則當班
    人員扣5,000 元」等各點，均與另扣案如偵卷第20頁所示之
    員工守則內記載之事項相符；故上開如偵卷第19頁所示之扣
    案員工守則1 張，顯與另扣案如偵卷第20至23頁之員工守則
    、員工須知3 張，同為共犯許朝明所有，且係供其經營鴻展
    電子遊戲場、為本件賭博犯行所用之物，原審併予宣告沒收
    ，核無不合，併予敘明。
據上論斷，應依刑事訴訟法第455條之1第1項、第3項、第368 條
，判決如主文。
本案經檢察官楊騏嘉到庭執行職務。
中    華    民    國    99    年    8     月    27    日
                  刑事第三庭  審判長法  官  陳仁智
                                    法  官  鄭雅文
                                    法  官  陳蒨儀
以上正本證明與原本無異。
本件不得上訴。
中    華    民    國    99    年    8     月    27    日
                                    書記官  楊國色
附錄本判決論罪法條：
刑法第266條
在公共場所或公眾得出入之場所賭博財物者，處1 千元以下罰金
。但以供人暫時娛樂之物為賭者，不在此限。
當場賭博之器具與在賭檯或兌換籌碼處之財物，不問屬於犯人與
否，沒收之。
刑法第268條
意圖營利，供給賭博場所或聚眾賭博者，處3 年以下有期徒刑，
得併科3千元以下罰金。
附表1：
┌──┬──────────────┬────┐
│編號│扣 案 物 名 稱              │數  量  │
├──┼──────────────┼────┤
│1   │電子遊戲機「777金美滿」     │7台     │
├──┼──────────────┼────┤
│2   │電子遊戲機「金蘋果」        │2台     │
├──┼──────────────┼────┤
│3   │電子遊戲機「東方之珠」      │1台     │
├──┼──────────────┼────┤
│4   │電子遊戲機「捷豹」          │2台     │
├──┼──────────────┼────┤
│5   │電子遊戲機「動物奇觀2代」   │3台     │
├──┼──────────────┼────┤
│6   │電子遊戲機「悍馬戰將連線」  │6台     │
├──┼──────────────┼────┤
│7   │電子遊戲機「HUGA」          │7台     │
├──┼──────────────┼────┤
│8   │電子遊戲機「滿貫大亨」      │4台     │
├──┼──────────────┼────┤
│9   │電子遊戲機「水果盤」        │1台     │
├──┼──────────────┼────┤
│10  │電子遊戲機「超級神龍」      │1台     │
├──┼──────────────┼────┤
│11  │電子遊戲機「銀豹3代」       │1台     │
├──┼──────────────┼────┤
│12  │電子遊戲機「豹中豹」        │1台     │
├──┼──────────────┼────┤
│13  │電子遊戲機IC板              │36塊    │
├──┼──────────────┼────┤
│14  │現金1000元鈔票              │47張    │
├──┼──────────────┼────┤
│15  │現金500元鈔票               │3張     │
├──┼──────────────┼────┤
│16  │現金100元鈔票               │31張    │
├──┼──────────────┼────┤
│17  │現金50元硬幣                │24枚    │
├──┼──────────────┼────┤
│18  │現金10元硬幣                │390枚   │
├──┼──────────────┼────┤
│19  │代幣                        │2100枚  │
└──┴──────────────┴────┘
附表2：
┌──┬─────────┬─────────┐
│編號│扣 案 物 名 稱    │    數    量      │
├──┼─────────┼─────────┤
│1   │中獎簿            │3本               │
├──┼─────────┼─────────┤
│2   │員工守則          │3張               │
├──┼─────────┼─────────┤
│3   │員工須知          │1張               │
├──┼─────────┼─────────┤
│4   │每日開洗分紀錄表  │1本（計35頁）     │
├──┼─────────┼─────────┤
│5   │電腦主機          │1台               │
├──┼─────────┼─────────┤
│6   │監視器鏡頭        │5個（原審判決書附 │
│    │                  │表誤載為3個）     │
├──┼─────────┼─────────┤
│7   │5000分積分卷      │20張              │
├──┼─────────┼─────────┤
│8   │500分積分卷       │19張              │
├──┼─────────┼─────────┤
│9   │100分積分卷       │18張              │
├──┼─────────┼─────────┤
│10  │200分積分卷       │20張              │
├──┼─────────┼─────────┤
│11  │2000分積分卷      │20張              │
├──┼─────────┼─────────┤
│12  │1000分積分卷      │18張              │
└──┴─────────┴─────────┘

司法院資訊處製作；財團法人民間司法改革基金會備份。
